【裁判字號】    98,台上,4084
【裁判日期】    980723
【裁判案由】    違反槍砲彈藥刀械管制條例
【裁判全文】
最高法院刑事判決            九十八年度台上字第四０八四號
上  訴  人  甲○○
上列上訴人因違反槍砲彈藥刀械管制條例案件，不服台灣高等法
院中華民國九十五年十二月二十八日第二審判決（九十五年度上
訴字第三四九八號，起訴案號：台灣新竹地方法院檢察署九十五
年度偵字第八三三號），提起上訴，本院判決如下：
    主  文
原判決關於未經許可，製造槍砲之主要組成零件部分撤銷，發回
台灣高等法院。
其他上訴駁回。
    理  由
一、撤銷部分：
本件原判決撤銷第一審關於未經許可，製造槍砲之主要組成零件
部分之科刑判決，改判仍論處上訴人甲○○未經許可，製造槍砲
之主要組成零件罪刑，固非無見。
惟查：(一)原判決理由謂本案於民國九十五年一月二十六日下午五
時許，在新竹縣芎林鄉○○路一一三九巷十弄二號上訴人居處，
扣得改造槍管二支，另在新竹縣竹北市○○街一九六巷六十三號
之工廠內扣得半成品槍管一支，經送請內政部警政署刑事警察局
鑑定結果，認改造槍管二支係土造金屬槍管，半成品槍管一支係
土造金屬槍管半成品，有內政部警政署刑事警察局九十五年三月
十七日刑鑑字第0950018443號槍彈鑑定書在卷可稽，並經具專業
知識之鑑定人陳顯明於第一審審理時證稱：扣案之槍管確已貫通
，只要選用彈頭比槍管小，就可順利通過槍管，可發射子彈而不
會有危險，就是指子彈可順利由槍管發射出去，而與槍管內是否
有螺旋紋狀和鋸齒狀無關，且已貫通槍管之土製槍管三支，因具
有槍管之外觀，且其中二支可組裝在本局適宜之玩具槍上，而被
認定為成品，另一支槍管長度不合，無法組裝在適宜之玩具槍上
，而被認定為半成品；又貫通之槍管已可安全射擊子彈，來福線
最主要的作用是增加彈頭之穩定性，可順利擊發到目標物等語明
確。且該二支槍管成品再經送法務部調查局鑑定，認該二支槍管
之外型及長度可供裝在仿Glock 27型模擬槍枝改造使用，由於其
係可容彈頭通過之金屬槍管，依其材質結構強度，認能發射適合
其發射之具有殺傷力之土造子彈，亦有法務部調查局調科參字第
09500522210 號鑑定通知書在卷可參，足認扣案之土造金屬槍管
二支及半成品一支，均為內政部所公告「手槍」主要組成零件之
槍管無訛（見原判決三、四頁）。然槍砲彈藥刀械管制條例第四
條第二項規定：「前項第一款、第二款槍砲、彈藥，包括其主要
組成零件。但無法供組成槍砲、彈藥之用者，不在此限。」上開
鑑定人陳顯明既證明扣案土製槍管三支，其中二支可組裝在內政
部警政署刑事警察局適宜之「玩具槍」上，另一支槍管長度不合
，無法組裝在適宜之「玩具槍」上。而法務部調查局亦鑑定該二
支可組裝在適宜之「玩具槍」上之槍管，依其外型及長度可供裝
在仿Glock 27型模擬槍枝改造使用。上開證述及鑑定如果無訛，
則該三支槍管，顯非槍砲彈藥刀械管制條例第四條第一項第一款
所稱槍砲中「手槍」之主要組成零件甚明。乃原判決竟認定均為
內政部所公告「手槍」之主要組成零件，殊有未合。(二)上訴人在
原審辯稱：主觀上無製造槍管意思，否則不會將槍管弄成螺旋紋
或鋸齒狀等語。而其在第一審更稱：槍管弄成螺旋紋，是要用螺
絲把槍管鎖住。另一支鋸齒狀者，當初是要把它貫通，然後用機
器夾住鎖螺絲，要跟該支有螺旋紋者一樣，但還未完工等語（見
第一審卷四十五頁）。而該支有螺旋紋之槍管，經陳顯明於第一
審當庭測試，確可用螺絲鎖住（見第一審卷四十四頁）。上開測
試結果，是否足為上訴人無製造槍管意思之證據，原判決未見說
明，尚屬理由不備。以上或為上訴意旨所指摘，或為本院得依職
權調查之事項，應認原判決關於未經許可，製造槍砲主要組成零
件部分有撤銷發回之原因。
二、駁回部分：
查第三審上訴書狀，應敘述上訴之理由，其未敘述者，得於提起
上訴後十日內補提理由書於原審法院，已逾上述期間，而於第三
審法院未判決前仍未提出上訴理由書狀者，第三審法院應以判決
駁回之，刑事訴訟法第三百八十二條第一項、第三百九十五條後
段規定甚明。上訴人未經許可，持有子彈部分，不服原審判決，
於九十六年一月十九日提起上訴，並未敘述理由，迄今逾期已久
，於本院未判決前仍未提出，依上開規定，其該部分上訴自非合
法，應予駁回。
據上論結，應依刑事訴訟法第三百九十五條後段、第三百九十七
條、第四百零一條，判決如主文。
中    華    民    國  九十八  年    七    月  二十三  日
                      最高法院刑事第二庭
                          審判長法官  莊  登  照
                                法官  陳  世  淙
                                法官  許  錦  印
                                法官  吳  昆  仁
                                法官  蘇  振  堂
      本件正本證明與原本無異
                                      書  記  官
中    華    民    國  九十八  年    七    月  二十七  日
                                                      Ｅ


司法院資訊處製作；財團法人民間司法改革基金會備份。
